【裁判字號】    98,訴,206
【裁判日期】    980123
【裁判案由】    偽造文書等
【裁判全文】
臺灣彰化地方法院刑事判決               98年度訴字第206號
公  訴  人  臺灣彰化地方法院檢察署檢察官
被      告  甲○○
                    現於台灣彰化看守所另案羈押
上列被告因偽造文書等案件，經檢察官聲請簡易判決處刑（97年
度偵字第10298號），因本院員林簡易庭認不宜簡易判決處刑，
簽移由普通庭依通常程序審理，因被告於準備程序中對於被訴之
事實為有罪之陳述，合議庭裁改依簡式審判程序，本院判決如下
：
    主  文
甲○○竊盜，處有期徒刑貳月，如易科罰金，以新臺幣壹仟元折
算壹日。又犯如附表所示之各罪，各處如附表所示之刑。應執行
有期徒刑陸月，如易科罰金，以新臺幣壹仟元折算壹日，附表所
示之簽帳單上偽造之「丙○○」之署名合計肆枚，均沒收。
    事  實
一、甲○○於民國97年10月14日下午2時47分許，前往彰化縣大
    村鄉村○村○段315號丙○○所經營之「三媽臭臭鍋」應徵工
    作時，發現丙○○將其所有之肩包吊掛在店內牆壁上，且四
    下無人看管，認有機可趁，竟萌生意圖為自己不法之所有，
    徒手竊取該肩包（內有丙○○所有之國民身分證、駕照、郵
    局提款卡、健保卡及台新國際商業銀行股份有限公司『下稱
    台新銀行』所發行之信用卡各1張），得手後離開現場。
二、甲○○發現肩包內放置丙○○所有之國民身分證、駕照、郵
    局提款卡、健保卡及台新銀行信用卡各1張等物後，隨即將
    該肩包丟棄在彰化縣大村鄉之大水溝內，亦明知其未取得丙
    ○○之授權，竟基於行使偽造私文書及意圖為自己不法所有
    之詐欺取財之犯意，先後於附表所示之時間、地點至附表所
    示之特約商店刷卡消費後，並在簽帳單上偽簽「丙○○」之
    署名後（簽帳單係2聯非複寫式，僅商店存根聯上需簽名，
    持卡人顧客聯則無庸簽名），再將商店存根聯交付予附表所
    示特約商店之服務人員行使之，使該特約商店服務人員誤認
    係真正持卡人「丙○○」本人消費而交付商品，並使台新銀
    行誤認係持卡人本人消費，亦陷於錯誤而墊付如附表所示之
    消費金額，足以生損害於如附表所示之特約商店、台新銀行
    、丙○○本人及財團法人聯合信用卡處理中心對信用卡交易
    管理之正確性。迨其取得附表所示特約商店「公元銀樓」所
    購買之項鍊1條後，旋即前往設在彰化縣員林鎮○○路127
    號「金德成銀樓」變賣予不知情之蕭文鈺，變賣所得則供己
    花用殆盡。事後其將丙○○所有之國民身分證1張及上開前
    所購得之女戒1只棄置在前述大水溝內，而其餘證件、郵局
    提款卡及台新信用卡等物則丟置在彰化縣大村鄉村○村○○
    ○路98巷2號「社區活動中心」之排水溝內。嗣經丙○○發
    覺上揭肩包遭竊而報警處理，員警依循丙○○所提供之甲○
    ○應徵時所書寫記載之個人姓名、電話及地址等之便條紙1
    紙，通知甲○○於當晚上11時28分許至彰化縣警察局員林分
    局村上派出所，甲○○遂坦承上開犯行，並進而扣得甲○○
    所偽簽「丙○○」署押之附表所示之特約商店之存根聯簽帳
    單4張。
三、案經丙○○及台新銀行分別訴由彰化縣警察局員林分局報告
    臺灣彰化地方法院檢察署檢察官偵查起訴。
    理  由
一、上開事實，迭據被告甲○○於警詢、偵查及本院審理中均自
    白不諱，且有告訴人丙○○於偵查中指述明確，以及台新銀
    行告訴代理人乙○○及證人蕭文鈺等警詢中證述明確，復有
    台新銀行信用卡冒用明細、金德成銀樓之金飾買入登記簿、
    被告應徵時所書寫個人資料之便條紙1張及扣案之被告所偽
    簽「丙○○」署押之特約商店消費之存根聯4張附卷可按，
    是被告之任意性自白顯與事實相符，本案事證明確，被告竊
    盜及行使偽造文書之犯行均堪以認定，應予依法論科。
二、核被告就事實欄一所示之行為，係犯刑法第320條第1項竊盜
    罪。又被告將如附表所示之各筆刷卡消費之簽帳單上偽簽「
    丙○○」之署名後，持交付於各該特約商店之人員以行使等
    行為，堪認該當於行使之意。再者，按以無付款意思而冒用
    他人名義之信用卡，以偽造被害人名義持卡人之簽名於簽帳
    單上，使特約商店陷於錯誤，誤以為行為人即原名義持卡人
    ，而交付行為人一定之財物，足以生損害於丙○○之權益、
    各該特約商店、台新銀行及財團法人聯合信用卡處理中心對
    信用卡交易管理之正確性。是核被告就事實欄二所為，均係
    犯刑法第216、第210條之行使偽造私文書罪及第339條第1項
    之詐欺取財罪。又被告於如附表所示之消費簽帳單上偽造「
    丙○○」署名之行為，為偽造該等私文書行為之階段行為。
    被告於偽造前開所示各該私文書後，復持以行使，其各該偽
    造私文書之低度行為，均為其行使之高度行為所吸收，均不
    另論罪。又按數行為於同時、同地或密切接近之時、地實施
    ，侵害同一之法益，各行為之獨立性極為薄弱，依一般社會
    健全觀念，在時間差距上，難以強行分開，在刑法評價上，
    以視為數個舉動之接續施行，合為包括之一行為予以評價，
    較為合理，則屬接續犯，而為包括之一罪（最高法院86年度
    臺上字第3295號判例參照），查被告於附表編號2至4所示之
    時間，持所竊得之同一信用卡，在公元銀樓購買原僅欲購買
    3900元之女用戒指1只，經刷卡並在簽帳單上偽簽「丙○○
    」署押而交予店家而行使（附表編號2所示之行為），復再
    購買孩子項鍊1條，先持卡退刷前揭3900元，並在簽帳單上
    偽簽「丙○○」署押交付店家而行使（附表編號3所示之行
    為），再另行刷卡消費女用戒指1只及孩子項鍊1條，並在簽
    帳單上偽簽「丙○○」署押後，再將該偽造簽帳單交付店家
    而行使，因被告係持同一信用卡向同一店家刷卡消費，應認
    係侵害同一法益，且被告附表編號2至4所示之刷卡消費之時
    間、地點又均極為密接，依上開判例意旨，被告數次詐欺取
    財既（附表編號2所示之部分，因該次刷卡目的並非消費，
    而係為扣除前一次消費金額，故此部分行為並不構成詐欺取
    財行為，附此敘明）及行使偽造私文書之行為，均屬包括一
    罪之接續犯。又被告就事實欄二所犯上開行使偽造私文書罪
    、詐欺取財罪間，係以一行為而觸犯數罪名，依刑法第55條
    之規定，各應從情節較重之行使偽造私文書罪處斷。被告上
    開所犯竊盜、附表編號1與附表編號2至4（編號2至4部分係
    同一接續行為，業如前述）所示之行使偽造私文書行為，犯
    意各別，應予分論併罰。
三、爰審酌被告正值年輕，竟以竊取他財物及冒名偽簽信用卡消
    費不法方式，資以滿足個人物慾，非但致使被害人財產損失
    外，亦有陷被害人於財產上權利義務關係不確定之嚴重不安
    狀態，亦嚴重影響各該特約商店、各該發卡銀行對金融交易
    秩序管理、徵信之正確性，對告訴人丙○○之個人聲譽及信
    用亦產生影響，且未與被害人達成和解，惟其詐取所得之財
    物價值合計7,814元，並非甚鉅，犯後亦坦承行之態度等一
    切情狀，分別量處如主文所示之刑，並就所處有期徒刑部分
    ，定其應執行之刑，併均諭知易科罰金之折算標準。
四、被告偽造如附表所示之特約商店消費之存根聯簽帳單，因各
    該「文書」因業已分別交由各發卡銀行、各特約商店所管領
    持有，均非屬被告所有之物，自毋庸為沒收之宣告。惟該消
    費簽帳單上被告所偽造「丙○○」之署名（合計共4枚），
    均應依刑法第219條之規定宣告沒收之。另未扣案如附表所
    示簽帳單之顧客聯，雖屬被告所有、供其犯罪所用之物，然
    既均未據扣案，且被告又無法明確交待該等簽帳單顧客聯之
    下落，此外，復查無其他證據足以證明現仍存在，為避免日
    後執行困難，爰均不為沒收之諭知；又扣案之被告應徵時所
    書寫之便條紙1張，並非供本件犯罪所用或所得之物，亦不
    為宣告沒收，附此敘明。
據上論斷，應依刑事訴訟法第452條、第273條之1、第299條第1
項前段，刑法第320條第1項、第210條、第216條、第339條第1項
、第55條、第51條第5款、第41條第1項前段、第2項、第219條，
刑法施行法第1條之1第1項、第2項前段。
本案經檢察官鄭少到庭執行職務。
中    華    民    國    98    年    1    月    23    日
                  刑事第六庭      法  官  鮑慧忠
以上正本證明與原本無異。
如不服本判決，應於收受本判決後十日內向本院提出上訴書狀，
其未敘述上訴理由者，並得於提起上訴後二十日內向本院補提理
由書狀（均須按他造當事人之人數附繕本）
告訴人或被害人對於判決如有不服具備理由請求檢察官上訴者，
其上訴期間之計算係以檢察官收受判決正本之日期為準。
中    華    民    國    98    年    1    月    23    日
                                  書記官  陳秀娟
附錄本案論罪科刑法條全文：
刑法第210條：
偽造、變造私文書，足以生損害於公眾或他人者，處5 年以下有
期徒刑。
刑法第216條：
行使第210 條至第215 條之文書者，依偽造、變造文書或登載不
實事項或使登載不實事項之規定處斷。
刑法第335條：
意圖為自己或第三人不法之所有，而侵占自己持有他人之物者，
處5年以下有期徒刑、拘役或科或併科1千元以下罰金。
前項之未遂犯罰之。
刑法第339條：
意圖為自己或第三人不法之所有，以詐術使人將本人或第三人之
物交付者，處5年以下有期徒刑、拘役或科或併科1千元以下罰金
。
以前項方法得財產上不法之利益或使第三人得之者，亦同。
前二項之未遂犯罰之。
附表：
┌─┬──────┬──────┬───┬────┬────────┬───────────┐
│編│交易日期即犯│特約商店名稱│金額（│購買物品│   所犯法條     │     本院宣告刑       │
│號│罪時間      │及地址即犯罪│新臺幣│        │                │                      │
│  │            │地點        │）    │        │                │                      │
├─┼──────┼──────┼───┼────┼────────┼───────────┤
│1 │97年10月14日│彰化縣大村鄉│1014元│超市內之│刑法第216條、第 │甲○○行使偽造私文書，│
│  │下午3時42分 │大仁路1段98 │      │物品    │210條之行使偽造 │足以生損害於他人，處有│
│  │54秒        │號之「喜美超│      │        │私文書罪、同法第│期徒刑貳月，如易科罰金│
│  │            │市」        │      │        │339條第1項之詐欺│，以新臺幣壹千元折算壹│
│  │            │            │      │        │取財罪。        │日，扣案之簽帳單商店存│
│  │            │            │      │        │                │根聯上偽造之「丙○○」│
│  │            │            │      │        │                │署名壹枚沒收。        │
├─┼──────┼──────┼───┼────┼────────┼───────────┤
│2 │97年10月14日│彰化縣員林鎮│3900元│女用戒指│刑法第216條、第 │甲○○行使偽造私文書，│
│  │下午4時27分 │中正路450號 │      │1只     │210條之行使偽造 │足以生損害於他人，處有│
│  │許          │之「公元銀樓│      │        │私文書罪、同法第│期徒刑月，如易科罰金│
│  │            │」          │      │        │339條第1項之詐欺│，以新臺幣壹千元折算壹│
│  │            │            │      │        │取財罪。        │日，扣案之簽帳單商店存│
│  │            │            │      │        │                │根聯上偽造之「丙○○」│
│  │            │            │      │        │                │署名枚沒收。        │
├─┼──────┼──────┼───┼────┼────────┤                      │
│3 │97年10月14日│彰化縣員林鎮│－3900│扣除編號│刑法第216條、第 │                      │
│  │下午4時32分 │中正路450號 │元    │2所示之 │210條之行使偽造 │                      │
│  │許          │之「公元銀樓│      │消費金額│私文書罪。      │                      │
│  │            │」          │      │        │                │                      │
├─┼──────┼──────┼───┼────┼────────┤                      │
│4 │97年10月14日│彰化縣員林鎮│6800元│女用戒指│刑法第216條、第 │                      │
│  │下午4時33分 │中正路450 號│      │1只及項 │210條之行使偽造 │                      │
│  │許          │之「公元銀樓│      │鍊1條   │私文書罪、同法第│                      │
│  │            │」          │      │        │339條第1項之詐欺│                      │
│  │            │            │      │        │取財罪。        │                      │
└─┴──────┴──────┴───┴────┴────────┴───────────┘


司法院資訊處製作；財團法人民間司法改革基金會備份。
